臺灣高雄地方法院刑事判決　　　　　　　94年度訴字第3274號
公　訴　人　臺灣高雄地方法院檢察署檢察官
被　　　告　乙○○
上列被告因違反槍砲彈藥刀械管制條例等案件，經檢察官提起公
訴（94年度偵字第2247號、第6896號），被告於本院準備程序進
行中，就被訴事實為有罪之陳述，經本院告知簡式審判程序意旨
，並聽取公訴人及被告之意見後，本院合議庭裁定由受命法官獨
任依簡式審判程序審理，判決如下：
    主  文
乙○○未經許可，寄藏子彈，處有期徒刑參月，併科罰金新臺幣
參萬元，有期徒刑如易科罰金，罰金如易服勞役，均以新臺幣玖
佰元即銀元參佰元折算壹日。扣案之制式子彈壹顆均沒收。
    事  實
一、乙○○因與己○○（由檢察官另行偵辦）為男女朋友，共同
    居住在乙○○位於高雄市前鎮區○○○街255 號4 樓之5 租
    住處，己○○於94年1 月1 日，將其所有之制式子彈2 顆放
    在上開住處，嗣因己○○於94年1 月13日涉犯竊盜案件，為
    避免警方查緝，即於同日15時30分許返回該處，將上開子彈
    委由乙○○保管後逃逸，乙○○明知該具殺傷力之9mm 制式
    子彈2 顆係管制物品，非經中央主管機關許可，不得寄藏而
    持有之，仍同意收受保管。於同日18時許，警方獲報竊案循
    線查訪至乙○○上開處所後將其帶回警局盤問時，乙○○為
    免被警方查獲上開子彈，於警局交代不知情之母親丁○○帶
    走子彈，以藏放在丁○○位於高雄市苓雅區○○○路110 號
    住處。嗣於同年月14日0 時許，為警在丁○○上開住處扣得
    具殺傷力之9mm 制式子彈2 顆，另扣得不具殺傷力之手槍3
    支（含彈匣）、不具殺傷力之子彈半成品42顆、不具殺傷力
    之霰彈1 顆、塑膠手榴彈2 枚，非屬槍枝主要組成零件之玩
    具金屬手槍滑套1 個、玩具金屬槍管8 支，及金屬棒1 支、
    瓦斯鋼瓶8 支、大鋼珠132 粒、小鋼珠120 粒、底火85粒、
    狙擊鏡1 支、紅外線瞄準器3 支、彈簧14支、銅管3 支及工
    具游標卡尺1 支、螺絲起子21支、銼刀9 支、鐵鋸1 支、尖
    嘴鉗3 支、鐵鉗1 支、電鑽頭12支、沙輪4 支、六角板手9
    支、小電鑽1 支、砂紙3 張、槍械分解圖3 張等物，並於同
    日14時1 時許，在乙○○上開住處扣得不具殺傷力之手槍2
    支（含彈匣）。
二、案經高雄市警察局前鎮分局報請臺灣高雄地方法院檢察署檢
    察官偵查起訴。
    理  由
一、按本件被告乙○○所犯係死刑、無期徒刑、最輕本刑為3 年
    以上有期徒刑以外之罪，其於準備程序就前揭被訴事實為有
    罪之陳述，經受命法官告知簡式審判程序之旨，並聽取其與
    公訴人之意見後，本院認無不得或不宜改依簡式審判程序進
    行之處，爰依刑事訴訟法第273 條之1 第1 項、第284 條之
    1 ，裁定本件由受命法官獨任進行簡式審判程序，合先敘明
    。
二、上揭犯罪事實業據被告迭於警詢、偵查及本院審理中坦承不
    諱，核與證人丁○○於警詢中陳稱：我於94年1 月13日19時
    20分到瑞隆所探視我女兒時，我女兒利用機會告訴我說要我
    去租屋處將她私人物品移置到我的住處等語，及查獲本案之
    員警鄧樂峰於偵查中證稱：我們聽到鄰居說她母親在晚上從
    林女住處拿走手提袋及箱子，我問林女是何物，她說是衣物
    ，我懷疑是贓物，就請林女帶我去她母親住處，我們請她母
    親當場打開箱子發現手槍等物，乙○○說是己○○留的等語
    相符，並有扣押筆錄、扣押目錄各2 份，照片6 張附卷可稽
    。扣案之子彈2 顆經送請內政部警政署刑事警察局鑑定結果
    認為，送鑑子彈2 顆，均係口徑9mm 制式子彈（試射1 顆）
    ，認均具殺傷力，有該局94年3 月17日刑鑑字第0940013073
    號槍彈鑑定書在卷可憑。是以，扣案之子彈2 顆具有殺傷力
    之事實，至為明確。綜上，被告前揭自白與事實相符，應堪
    採為被告有罪之證據。本案事證明確，被告未經許可持有子
    彈之犯行，堪以認定。
三、至扣案之手槍5 枝，其中3 枝為玩具空氣槍、不具殺傷力，
    另2 枝係玩具金屬槍身，扣案手槍滑套1 個，係玩具金屬滑
    套，扣案子彈半成品42顆，其中28顆均係玩具金屬彈殼，其
    中13顆係玩具子彈，不具殺傷力，另1 顆係玩具金屬彈殼、
    玩具金屬彈頭，扣案之霰彈1 顆，不具殺傷力，扣案之槍管
    8 枝，均係玩具金屬槍管，此有上開槍彈鑑定書可稽，因認
    非槍砲彈藥刀械管制條例第4 條規定之槍枝、子彈及各類槍
    砲、彈藥主要組成零件，附此敘明。
四、按寄藏子彈之罪雖屬即成犯，但其寄藏後之持有行為，須至
    其寄藏行為終了之後始結束（最高法院92年度台上6158 號
    判決參照），又按寄藏與持有，均係將物置於自己實力支配
    之下，僅寄藏必先有他人之持有行為，而後始為之受寄代藏
    而已，故寄藏之受人委託代為保管，其保管之本身，亦屬持
    有，不過，此之持有係受寄之當然結果。槍砲彈藥刀械管制
    條例第12條第4 項係將「持有」與「寄藏」為分別之處罰規
    定，則單純之「持有」，固不包括「寄藏」，但「寄藏」之
    受人委託代為保管，其保管之本身所為之「持有」，既係「
    寄藏」之當然結果，法律上自宜僅就「寄藏」行為為包括之
    評價，不應另就「持有」予以論罪（參照最高法院74年度台
    上字第3400號判例）。核被告所為，係違反槍砲彈藥刀械管
    制條例第12條第4 項之未經許可寄藏子彈罪。爰審酌被告明
    知非法寄藏子彈，對社會治安造成之隱藏危害甚大，為法律
    所嚴加取締，竟仍予以寄藏、持有，其行為對社會安全威脅
    不輕，破壞社會秩序，本不宜從輕量刑；惟考量被告雖寄藏
    前揭子彈，但尚查無其以之實際從事不法活動，且寄藏之子
    彈僅2 顆，數量尚屬非鉅，時間亦非極長，又犯罪後坦承犯
    行，態度良好等一切情狀，量處如主文所示之刑，並各就有
    期徒刑及罰金部分，分別諭知易科罰金及易服勞役之折算標
    準，以資懲儆。扣案具有殺傷力之口徑9mm 之制式子彈1 顆
    （另1 顆業經試射），屬槍砲彈藥刀械管制條例第4 條第1
    項第2 款之彈藥，為違禁物，爰依刑法第38條第1 項第1 款
    規定，併予宣告沒收。另按，子彈一經試射，其彈藥部分已
    因擊發而燃燒殆盡，其餘部分亦裂解為彈頭及彈殼，已不具
    子彈之外型及功能，從而前開扣案之制式子彈2 顆，其中1
    顆業因送驗後經試射而擊發，是其所遺留之彈殼已非違禁物
    ，亦非被告所有之物，爰不予宣告沒收。至扣案之不具殺傷
    力之手槍5 支（含彈匣）、不具殺傷力之子彈42顆、不具殺
    傷力之霰彈1 顆、非屬槍枝主要組成零件之玩具金屬手槍滑
    套1 個、玩具金屬槍管8 支，及金屬棒1 支、瓦斯鋼瓶8 支
    、大鋼珠132 粒、小鋼珠120 粒、底火85粒、狙擊鏡1 支、
    紅外線瞄準器3 支、彈簧14支、銅管3 支及工具游標卡尺1
    支、螺絲起子21支、銼刀9 支、鐵鋸1 支、尖嘴鉗3 支、鐵
    鉗1 支、電鑽頭12支、沙輪4 支、六角板手9 支、小電鑽1
    支、砂紙3 張、槍械分解圖3 張等物，因非屬違禁物，亦非
    屬被告所有供犯罪所用或所得之物，均不予宣告沒收。又扣
    案之塑膠手榴彈2 枚，亦無證據證明係違禁物，亦不予宣告
    沒收。另起訴書所列扣案物中之「彈匣1 支」，經與槍彈鑑
    定書比對，屬業經送鑑不具殺傷力槍枝（槍枝管制編號
    0000000000號）之彈匣，附此敘明。
五、不另為無罪之諭知部分
  (一)公訴意旨另以：己○○持有之爆裂物主要零件火藥1 包，放
    在被告乙○○位於高雄市前鎮區○○○街255 號4 樓之5 住
    處，即於同日15時30分許返回該處，將上開槍彈工具等物委
    由被告保管後逃逸，被告明知該爆裂物主要零件火藥1 包係
    違禁物仍同意收受保管。且於同日18時許，警方獲報竊案循
    線查訪至被告上開處所後將其帶回警局盤問時，被告為免被
    警方查獲上開槍彈等物，遂向戊○○父親借用手機，發送簡
    訊通知甲○○○並利用不知情之母親丁○○帶走部分上開槍
    彈工具等物品，以藏放在丁○○位於高雄市苓雅區○○○路
    110 號住處。嗣於同年月14日零時許，為警在丁○○上開住
    處扣得爆裂物主要零件火藥1 包，因認被告涉犯槍砲彈藥刀
    械管制條例第13條第4 項未經許可寄藏槍砲之主要組成零件
    罪。
  (二)然扣案之火藥1 包，經本院勘驗之結果，其顆粒極小，直徑
    不超過1 公分，係屬玩具手槍使用之火藥，不具有破壞性及
    殺傷力，應非內政部依86年11月24日台（86）內警字第
    8670683 號公告之爆裂物，有本院勘驗筆錄在卷可稽（見本
    院94年12 月14 日審判筆錄），公訴人認被告寄藏該火藥已
    該當上開構成要件，容有誤會，惟此部分公訴人認與上開論
    罪科刑部分有想像競合犯之裁判上一罪關係，爰不另為無罪
    之諭知。至於上開火藥1 包，因非違禁物，亦非屬被告所有
    供犯罪所用或所得之物，依法自不得宣告沒收，併此敘明。
六、至被告乙○○寄藏扣案之塑膠手榴彈2 枚，是否另涉犯槍砲
    彈藥刀械管制條例第7 條第4 項之未經許可寄藏爆裂物罪嫌
    ，應由檢察官另行送鑑偵查，附此說明。
七、同案被告甲○○○涉犯竊盜案件由本院另行審結。
據上論斷，應依刑事訴訟法第273 條之1 第1 項、第284 條之1
、第299 條第1 項前段，槍砲彈藥刀械管制條例第12條第4 項，
刑法第11條前段、第41條第1 項前段、第42條第2 項、第38條第
1 項第1 款，罰金罰鍰提高標準條例第2 條，現行法規所定貨幣
單位折算新臺幣條例第2 條，判決如主文。
本案經檢察官丙○○到庭執行職務。
中　　華　　民　　國　　94　　年　　12　　月　　28　　日
                  鳳山刑事第1 庭      法　官  林芳華
以上正本證明與原本無異。
如不服本判決，應於判決送達後10日內，向本院提出上訴狀。
中　　華　　民　　國　　94　　年　　12　　月　　30　　日
                                      書記官  賴佳慧
槍砲彈藥刀械管制條例第12條
未經許可，製造、販賣或運輸子彈者，處 1 年以上 7 年以下有
期徒刑，併科新台幣 500 萬元以下罰金。
未經許可，轉讓、出租或出借子彈者，處 6 月以上 5 年以下有
期徒刑，併科新台幣 300 萬元以下罰金。
意圖供自己或他人犯罪之用，而犯前二項之罪者，處 3 年以上
10 年以下有期徒刑，併科新台幣 700 萬元以下罰金。
未經許可，持有、寄藏或意圖販賣而陳列子彈者，處 5 年以下有
期徒刑，併科新台幣 300 萬元以下罰金。
第 1 項至第 3 項之未遂犯罰之。
